臺灣宜蘭地方法院民事小額判決
111年度羅小字第204號
原      告  陳淑娟  
被      告  林秋紅  
上列當事人間因被告詐欺等案件，原告提起損害賠償刑事附帶民
事訴訟事件，由本院刑事庭裁定移送前來(110年度簡附民字第50
號)，本院於民國111年7月22日言詞辯論終結，判決如下：
    主      文
被告應給付原告新臺幣49,500元，及自民國111年3月26日起至清
償日止，按週年利率百分之5計算之利息。
本判決第一項得假執行。但被告以新臺幣49,500元為原告預供擔
保，得免為假執行。
    事實及理由
一、原告主張：被告與真實姓名、年籍不詳，自稱「約瑟夫.王
    」之成年人，共同意圖為自己不法之所有，基於詐欺取財及
    掩飾或隱匿犯罪所得之來源及去向之犯意聯絡，被告於民國
    110年3月間，將其所申設合作金庫商業銀行羅東分行帳號00
    00000000000號帳戶（下稱合庫帳戶）、臺灣土地銀行羅東
    分行帳號000000000000號帳戶（下稱土銀帳戶）提供予「約
    瑟夫.王」。嗣「約瑟夫.王」所屬之詐騙集團成員偽稱要送
    禮予原告，並稱須請原告支付貨運費用，致使原告陷於錯誤
    ，於110年3月18日上午10時39分，依上開詐騙集團成員之指
    示，將新台幣（下同）49,500元，匯至上述土銀帳戶內。被
    告嗣提領原告匯入之款項後，以該款項購買比特幣存入電子
    錢包轉給「約瑟夫.王」，以此方式掩飾、隱匿上開犯罪所
    得之所在或去向。是原告因被告之詐欺犯行受有損害，為此
    ，爰依民法第184條第1項前段、第185條、第179條之法律關
    係，擇一為有利之判決，並聲明：如主文第1項所示。
二、被告則以：伊沒有錢可以賠償，伊也是被騙，但伊接受刑事
    判決結果等語，資為抗辯，並聲明：原告之訴駁回。
三、本院之判斷：
  ㈠原告主張受詐欺集團詐騙，而匯款49,500元至被告所開設之
    土銀帳戶，而受有財產上損害等情，業據提出手機畫面截圖
    郵政跨行匯款申請書等件為證（見臺灣宜蘭地方檢察署110
    年度偵字第2997號卷，下稱偵查卷第11至14頁），並有土銀
    帳戶個資檢視、客戶基本資料查詢、客戶往來明細查詢在卷
    可查（見偵查卷第16至18頁）。而被告因提供土銀帳戶供詐
    欺集團成員詐騙原告，並提領原告匯入之款項後，將該款項
    購買比特幣存入電子錢包轉給「約瑟夫.王」，而與「約瑟
    夫.王」為詐欺取財及洗錢罪之共同正犯，經本院以110年度
    簡字第722號刑事簡易判決判處有期徒刑3月，併科罰金10,0
    00元確定在案等情，亦有上開刑事判決在卷可稽（見本院卷
    第7至9頁），並經本院調取上開刑事案件卷宗（含偵卷）查
    閱屬實，且被告對此亦未爭執，此部分之事實堪信為真實。
　㈡按因故意或過失，不法侵害他人之權利者，負損害賠償責任
    ；數人共同不法侵害他人之權利者，連帶負損害賠償責任。
    不能知其中孰為加害人者亦同，造意人及幫助人，視為共同
    行為人，民法第184條第1項前段、第185條分別定有明文。
    又民法第185條第2項所謂視為共同行為人之幫助人，係指以
    積極的或消極的行為，對實施侵權行為人予以助力，促成其
    侵權行為之實施者而言（最高法院101年度台抗字第493號民
    事裁定意旨可參）。又民事共同侵權行為，不以有意思聯絡
    為必要，數人間之行為，苟為損害之共同原因，即為行為關
    聯共同，足成立共同侵權行為（最高法院67年台上字第1737
    號判決意旨參照）。且連帶債務人之債權人，得對於債務人
    中之一人或數人或其全體，同時或先後請求全部或一部給付
    ，亦為民法第273條第1項所明定。是數人共同不法侵害他人
    之權利者，對於被害人所受損害之所以應負連帶賠償，係因
    數人之行為共同構成違法行為之原因或條件，因而發生同一
    損害，具有行為關連共同性之故，是以，加害人於共同侵害
    權利之目的範圍內，各自分擔實行行為之一部，而互相利用
    他人之行為，以達其目的者，仍不失為共同侵權行為人，而
    應對於全部所發生之結果，連帶負損害賠償責任。
　㈢被告就其有將土銀帳戶交付提供予「約瑟夫.王」，並將原告
    匯入之款項購買比特幣後存入電子錢包轉給自稱「約瑟夫.
    王」之人等情固不爭執，惟否認有原告所主張之侵權行為，
    並以前詞置辯。然查，被告於上開刑事案件中就其提供土銀
    帳戶並提領原告匯入款項後購買比特幣再轉給「約瑟夫.王
    」之行為侵害原告之財產權，主動陳報願意與被害人和解，
    可全額賠償，自稱與「約瑟夫.王」為網友關係，不知其從
    事詐騙，一時失察疏忽等語（見本院110年度簡字第722號卷
    第13至14頁、第21至22頁），足見被告亦自承其有疏失；況
    衡諸詐欺集團乃以收購或使用人頭帳戶做為出入帳戶，以逃
    避檢警之追緝，乃眾所周知之事實；且任何人均可辦理金融
    機構帳戶存摺使用，是如無正當理由，實無借用他人帳戶使
    用之理，而金融機構帳戶存摺等物亦事關個人財產權益之保
    障，其專有性甚高，除非本人或與本人具親密關係者，難認
    有何理由可自由流通使用金融機構帳戶。又一般人均有妥為
    保管及防止他人任意使用金融機構帳戶之認識，縱特殊情況
    偶需交付他人使用，亦必深入瞭解用途及合理性，始予提供
    ，且該等專有物品如落入不明人士手中，而未加以闡明正常
    用途，極易被利用為與財產有關之犯罪工具，此為吾人依一
    般生活認知所易於體察之常識，而有犯罪意圖者，非有正當
    理由，竟徵求他人提供帳戶，客觀上可預見其目的，係供為
    某筆資金之存入，嗣再行領出之用，且該筆資金之存入及提
    領過程係有意隱瞞其流程及行為人身分曝光之用意，一般人
    本於一般認知能力均易於瞭解，尤其邇來因詐欺取財集團猖
    獗，報章媒體屢屢報導其均以蒐購人頭帳戶作為其詐欺取財
    供匯款之工具，政府並因而於電子或平面媒體廣為宣導防止
    民眾受騙。被告為智慮成熟之成年人，且有高中肄業之智識
    程度，是對於上情自無不知之理，被告僅以通訊軟體聯繫，
    即輕率將存摺封面影本交付未曾謀面之「約瑟夫.王」，致
    其所屬詐騙集團嗣後取得土銀帳戶資料，並利用土銀帳戶詐
    騙原告49,500元，被告甚而多次協助對方提領款項，再自羅
    東搭車至臺北市忠孝東路頂好商場內購買比特幣後存入「約
    瑟夫.王」指定之電子錢包，係造成原告財產上損害之共同
    原因之一，與詐欺集團成員對原告所為之詐欺行為間，有客
    觀上之行為關聯共同存在，故被告與詐欺集團成員之行為對
    原告而言即構成共同侵權行為，自應與詐欺集團成員就原告
    所受損害負連帶損害賠償責任，不以被告與詐欺集團間有犯
    意聯絡為必要，是原告依侵權行為之法律關係，請求被告給
    付49,500元，為有理由。
四、末按給付無確定期限者，債務人於債權人得請求給付時，經
    其催告而未為給付，自受催告時起，負遲延責任。其經債權
    人起訴而送達訴狀，與催告有同一之效力；又遲延之債務，
    以支付金錢為標的者，債權人得請求依法定利率計算之遲延
    利息；應付利息之債務，其利率未經約定，亦無法律可據者
    ，週年利率為5％，民法第229條第2項、第233條第1項前段及
    第203條，分別定有明文。查原告對被告之損害賠償請求權
    ，為未定給付期限之金錢債權，揆諸前揭說明，原告請求被
    告加付自起訴狀繕本送達被告之翌日即111年3月26日（於11
    1年3月16日寄存送達，見附民卷第5頁）起至清償日止，按
    週年利率5％計算之利息，為有理由，應予准許。
五、綜上所述，原告依民法第184條第1項前段之法律關係，請求
    被告給付如主文第1項所示，為有理由，應予准許。至原告
    另依民法第179條之規定請求被告給付部分，因原告請求擇
    一為有利判決，原告之訴既經准許而無庸再行審究，併予敘
    明。
六、又本件事證已臻明確，兩造其餘攻擊防禦方法及所提證據，
    於本判決結果不生影響，爰不一一論述，併此敘明。
七、本件係就民事訴訟法第436條之8適用小額訴訟程序所為被告
    敗訴之判決，依同法第436條之20規定，應依職權宣告假執
    行，並依同法第436條之23準用第436條第2項，適用同法第3
    92條第2項規定，依職權宣告被告如預供擔保，得免為假執
    行。
八、本件原告提起刑事附帶民事訴訟，而由本院刑事庭依刑事訴
    訟法第504條第1項規定，裁定移送前來，依同條第2項規定
    免繳納裁判費，其於本院審理期間，亦未滋生其他訴訟必要
    費用，並無訴訟費用負擔問題，附予敘明。
中　　華　　民　　國　　111 　年　　8 　　月　　12　　日
                  羅東簡易庭　法　官  黃淑芳
以上正本係照原本作成。
對於本件判決如有不服，應於收受送達後20日內向本院提出上訴
書狀，上訴於本院合議庭，並按他造當事人之人數附具繕本。
當事人之上訴，非以判決違背法令為理由不得為之，上訴狀應記
載上訴理由，表明下列各款事項：
(一)原判決所違背之法令及其具體內容。
(二)依訴訟資料可認為原判決有違背法令之具體事實。
如委任律師提起上訴者，應一併繳納上訴審裁判費。
中　　華　　民　　國　　111 　年　　8 　　月　　12　　日
                              書記官　廖文瑜